【裁判字號】    96,訴,4446
【裁判日期】    970130
【裁判案由】    強盜
【裁判全文】
臺灣臺中地方法院刑事判決              96年度訴字第4446號
公  訴  人  臺灣臺中地方法院檢察署檢察官
被      告  乙○○
指定辯護人  本院公設辯護人  丁○○
上列被告因加重強盜案件，經檢察官提起公訴（96年度偵字第25
226號），本院判決如下：
    主    文
乙○○意圖為自己不法之所有，攜帶兇器，以強暴、脅迫至使不
能抗拒，而取他人之物，處有期徒刑柒年貳月。
扣案之鐵質三截伸縮棍壹支沒收。
    犯罪事實
一、乙○○基於意圖為自己不法所有之強盜犯意，於民國九十六
    年十月二十四日凌晨四時三十分許，攜帶其所有客觀上足以
    對人之生命、身體、安全構成威脅，足供兇器使用之鐵質三
    截伸縮棍一支，在台中市○○路一二三號大樓前，見甲○○
    一人單獨回家，即尾隨甲○○至該址五樓之四，見甲○○進
    入住處後，再按甲○○住處電鈴，待甲○○開門後，乙○○
    即一手持上開伸縮鐵棍，一手摀住甲○○嘴巴，強押甲○○
    進入屋內。進入屋內後，乙○○即以甲○○所有之行動電話
    充電器之電線二條分別綑綁甲○○之手腕及腳錁，此時甲○
    ○大聲哭喊，乙○○乃以手摑打甲○○耳光，並喝稱：不准
    哭鬧，其有攜帶槍枝等語，復以甲○○所有之圍巾矇住其雙
    眼，乙○○以此強暴、脅迫方式，至使甲○○無法抗拒，取
    走甲○○所有皮包一個【內有新台幣（下同）八百元、日幣
    一萬元；自小客車駕照、健保卡、國民身分證各一張】。甲
    ○○因恐乙○○對其不利，乃佯與配合，嗣因甲○○住處酒
    被乙○○喝完，乙○○乃將甲○○鬆綁，令甲○○外出購買
    啤酒，甲○○即於同日上午七時許趁該機會逃脫，前往察局
    局報警而查獲乙○○。
二、案經台中市警察局第一分局報請臺灣臺中地方法院檢察署檢
    察官偵查起訴。
    理    由
一、本件證人即被害人甲○○於警詢時之指述及於偵查中具結後
    所證述內容，被告、公設辯護人、檢察官均未聲明異議，本
    院審酌其言詞陳述作成時之情況，該證人能自由陳述，依刑
    事訴訟法第一百五十九條之五第二項規定，應有證據能力，
    核先敘明。
二、上揭犯罪事實，業據被告乙○○於警詢及偵審時坦承不諱，
    核與證人即被害人甲○○於警詢時指述及於偵查時證述情節
    相符，並有內政部警政署刑事警察局96年11月20日刑醫字第
    0960167457號ＤＮＡ型別鑑驗書、贓物認領保管單、驗傷診
    斷書、現場圖、照片在卷可稽，復有鐵質三截伸縮棍一支扣
    案可資佐證。是被告自白核與事實相符，本件事證明確，其
    犯行堪以認定。
三、按強盜罪之成立，以意圖為自己或第三人不法之所有，施以
    強暴、脅迫、藥劑、催眠術或他法，至使不能抗拒而取他人
    之物或使其交付者為其構成要件。所稱「至使不能抗拒」，
    係指行為人所施之強暴、脅迫等不法行為，在事實上已達於
    使被害人無法抗拒或不能抗拒之程度而言；強盜罪之強暴、
    脅迫，祇須抑壓被害人之抗拒或使被害人身體上、精神上處
    於不能抗拒之狀態為已足，至被害人有無抗拒，或行為人持
    以實施強暴脅迫之兇器是否取自被害人之處所，及行為後如
    何離去，均於其是否為強盜，不生影響。如果施用強暴脅迫
    使人不能抗拒而為奪取，即應成立強盜之罪（最高法院七十
    一年度台上字第一０四０號、八十七年度台上字第三七０五
    號、八十九年度台上字第三０三五號、九十一年度台上字第
    二六五三號判決要旨可資參照）。次按，刑法第三百二十一
    條第一項第三款之攜帶兇器竊盜罪，係以行為人攜帶兇器竊
    盜為其加重條件，此所謂兇器，其種類並無限制，凡客觀上
    足對人之生命、身體、安全構成威脅，具有危險性之兇器均
    屬之，且祇須行竊時攜帶此種具有危險性之兇器為已足，並
    不以攜帶之初有行兇之意圖為必要（最高法院七十九年台上
    字第五二五三號判例意旨參照）。上開鐵質三截伸縮棍一支
    在客觀上足以對人之身體、生命、安全構成威脅，有該支鐵
    質三截伸縮棍扣案可憑，要無疑義。經查：被告乙○○於凌
    晨四時三十分許，一手持鐵質三截伸縮棍一支，一手摀住被
    害人甲○○嘴巴，強押甲○○進入屋內。進入後，再以甲○
    ○所有之行動電話充電器之電線二條分別綑綁甲○○之手腕
    及腳錁，此時因甲○○大聲哭喊，被告並以手摑打甲○○耳
    光，並喝稱：不准哭鬧，其有攜帶槍枝等語，復以甲○○所
    有之圍巾矇住其雙眼，被告所為上開強暴、脅迫方式，顯已
    達至使被害人甲○○心理被壓制，足以喪失其意思自由，而
    不能抗拒之程度，是被告既基於強盜他人財物之犯意，持客
    觀上足以對人之生命、身體、安全構成威脅，具危險性，可
    供為兇器使用之上開鐵質三截伸縮棍一支，至使被害人不能
    抗拒，而強行取得被害人之財物，則核被告所為，係犯強盜
    罪而有刑法第三百二十一條第一項第三款之情形，核係犯刑
    法第三百三十條第一項之攜帶兇器強盜既遂罪。爰審酌被告
    正值青壯年，不思循正途，獲取生活所需，竟於凌晨時分，
    持伸縮鐵棍進入被害人住處，綑綁被害人，強盜其財物，手
    段粗暴，妨害被害人之人身自由，嚴重危害社會治安，對被
    害人所造成之精神損害甚鉅，顯不宜輕判，惟念其犯後能坦
    承犯行，並與被害人達成和解，賠償被害人損害（有調解書
    一份可按），被害人亦當庭表示願給予被告一次自新機會等
    一切情狀，量處如主文所示之刑。扣案之鐵質三截伸縮棍一
    支，係被告所有，業據被告於審理中陳明在卷，且係被告犯
    本件加重強盜罪所用之物，爰依刑法第三十八條第一項第二
    款規定予以宣告沒收。
據上論斷，應依刑事訴訟法第二百九十九條第一項前段，刑法第
三百三十條第一項、第三十八條第一項第二款，判決如主文。
本案經檢察官丙○○到庭執行職務。
中    華    民    國     97    年    1    月    30    日
                  刑事第二庭    審判長法  官  曾佩琦
                                      法  官  許金樹
                                      法  官  陳姵君
上正本證明與原本無異。
如不服本判決，應於送達後十日內向本院提出上訴狀（須附繕本
），上訴於臺灣高等法院臺中分院。
上訴書狀如未敘述理由，應於上訴期間屆滿後二十日內補提理由
書於本院。
                                      書記官  何淑鈴
中    華    民    國     97    年    1    月    30    日
附錄本案論罪科刑法條：
【刑法第三百二十一條第一項第三款】
  犯竊盜罪而有左列情形之一者，處六月以上、五年以下有期徒
  刑：
  三、攜帶兇器而犯之者。
【刑法第三百二十八條第一項】
  意圖為自己或第三人不法之所有，以強暴、脅迫、藥劑、催眠
  術或他法，至使不能抗拒，而取他人之物或使其交付者，為強
  盜罪，處五年以上有期徒刑。
【刑法第三百三十條第一項】
  犯強盜罪而有第三百二十一條第一項各款情形之一者，處七年
  以上有期徒刑。


司法院資訊處製作；財團法人民間司法改革基金會備份。
